【裁判字號】    89,交易,492
【裁判日期】    890829
【裁判案由】    公共危險
【裁判全文】
臺灣臺南地方法院刑事判決                        八十九年度交易字第四九二號
    公  訴  人  臺灣台南地方法院檢察署檢察官
    被      告  甲○○
右列被告因公共危險案件，經檢察官提起公訴（八十九年度偵字第八二四０號），本
院判決如左：
    主  文
甲○○服用酒類，不能安全駕駛動力交通工具而駕駛，處拘役肆拾日，如易科罰金，
以佰元折算壹日。
    事  實
一、甲○○於民國八十九年六月三十日下午八時許，飲酒後已不能安全駕駛動力交通
    工具，仍駕駛車號ＵＪ－七六０五號自小客車車，於途經台南縣永康市○○路五
    六七號前，因不勝酒力追撞同向在前正在等候交通號誌，由江清文所駕駛之車號
    Ｊ五－六六七二號自小客車後逃逸，經警據報循線於同日下午九時五十五分許，
    在台南縣永康市○○路與東豐路交岔路口處甲○○經營之檳榔攤查獲甲○○，並
    測試甲○○呼氣所含之酒精濃度為０．七０MG/L而查知上情。
二、案經台南縣警察局永康分局報請台灣台南地方法院檢察署檢察官偵查起訴。
    理  由
一、訊據被告甲○○矢口否認有酒後駕車犯行，辯稱：伊於發生車禍當時並未喝酒，
    是後來伊回到住處之檳榔攤，因為車禍之事心情不好，剛好又有朋友來找，所以
    伊才與朋友喝了一些酒，伊並無酒後駕車之行為云云。經查，被告於車禍當時身
    上有很濃酒味等情，業據被害人江永清於警訊中指述綦詳（詳八十九年六月三十
    日警訊筆錄），復有酒精測試單乙紙及測試觀察紀錄表乙份附卷可稽。果被告未
    飲酒駕駛動力交通工具肇事，何須肇事後迅速逃逸，且被告於審理中攜同證人黃
    金聰到庭，辯稱當日即係與證人在伊檳榔攤共同飲酒云云，然經本院將被告及證
    人隔離訊問後，證人稱：當天伊有向被告買香煙及檳榔，被告喝黃酒，後來警察
    來時伊還在場云云；而被告卻供稱：證人是來聊天沒有買東西，伊喝台灣啤酒，
    警察來時只有伊及伊老婆在場，證人已離開了云云（詳本院八十九年八月十五日
    審判筆錄），二人所述均不相符，以案發日期為八十九年六月三十日，而上開審
    理日期為同年八月十五日，僅相距一個半月，如確有其事，證人所述應不致與被
    告大相逕庭，足見證人黃金聰所述並非實情，被告上揭所辯，顯係事後圖卸刑責
    之詞，不足採信，被告確有酒後駕車行為無訛。按刑法第一百八十五條之三所規
    定：「服用酒類，不能安全駕駛動力交通工具而駕駛者」，其構成要件係「服用
    酒類」、「不能安全駕駛動力交通工具而駕駛」，二者之範圍不能謂完全不明確
    ，其「可能的文義」仍可透過刑法論理解釋之原則究明，至於飲用酒類後如何程
    度始能謂「不能安全駕駛動力交通工具而駕駛」，則有賴檢察官舉證，並由刑事
    司法實務以判決先例予以補充，不能以該項規定之語義內容有某種程度之不明確
    ，即謂該一規定違反罪刑法定之原則。依台灣高等法院檢察署所彙編之刑法第一
    百八十五條之三酒後駕車「不能安全駕駛」認定標準之相關論文資料一書中，台
    大醫學院吳木榮醫師、台北醫學院附設醫院蔡尚穎醫師、中央警察大學交通學系
    暨交通管理研究所程玉傑先生、蔡中志教授等人於彼等之研究著作中，均對血液
    中、呼氣中酒精之濃度對汽車駕駛人之影響提出報告，如血液中酒精濃度在三０
    至五０ｍｇ＼ｄＬ（毫克＼一百毫升）時，駕駛能力變差，在五０至一００ｍｇ
    ＼ｄＬ時，多話、大笑、感覺障礙，一００至一五０ｍｇ＼ｄＬ時，說話含糊、
    腳步不穩、可能會噁心，一五０至二００ｍｇ＼ｄＬ時，明顯酒醉、噁心、步履
    蹣跚，二００至三００ｍｇ＼ｄＬ時，呆滯木僵、嘔吐、可能昏迷（而呼氣中酒
    精濃度與血液中酒精濃度之換算，可藉由一轉換因子予轉換，其範圍介於二千至
    二千三百之間，此乃因個人體質差異而有所不同），凡此均載明於上開彙編文集
    中。本件被告甲○○之呼氣中酒精濃度為０．七０ｍｇ＼Ｌ，有前述酒精濃度測
    試單一紙附卷可參，茲以最低值之轉換因子二千計算，０．七０ｍｇ＼Ｌ＝０．
    ０七０ｍｇ＼ｄＬ，乘以二千經計算為一四０ｍｇ＼ｄＬ，亦即依常人之反應，
    會有說話含糊、腳步不穩、可能會噁心之情形，參以被告係自後追撞他人車輛之
    事實，顯見被告當時之注意力已無法集中，飲酒確已造成影響其判斷力及肢體協
    調能力，其不能安全駕駛甚明，是被告上揭所辯委不足採，本案事證明確，被告
    犯行足堪確認，應依法論處。
二、核被告所為，係犯刑法第一百八十五條之三之罪。爰審酌被告於酒後駕駛車輛，
    嚴重危害交通安全，所測得之呼氣中酒精含量甚高，犯罪後猶飾詞狡辯態度不佳
    等一切情狀，量處如主文所示之刑，並諭知易科罰金之折算標準，以資懲儆。
據上論斷，應依刑事訴訟法第二百九十九條第一項前段，刑法第一百八十五條之三、
第四十一條，罰金罰鍰提高標準條例第二條，判決如主文。
本案經檢察官王百玄到庭執行職務。
中    華    民    國      八十九      年      八      月    二十九      日
                                臺灣臺南地方法院交通法庭
                                      法  官  黃  光  進
右正本證明與原本無異。
如不服本判決，應於判決送達後十日內，向本院提出上訴狀（應附繕本）。
                                      書記官  黃  富  煜
中    華    民    國      八十九      年      八      月                日
附錄本案論罪科刑法條：
刑法第一百八十五條之三：
服用毒品、麻醉藥品、酒類或其他相類之物，不能安全駕駛動力交通工具而駕駛者，
處一年以下有期徒刑、拘役或三萬元以下罰金。


司法院資訊處製作；財團法人民間司法改革基金會備份。
